【裁判字號】    92,易,2035
【裁判日期】    920901
【裁判案由】    毀棄損壞等
【裁判全文】
臺灣臺中地方法院刑事判決                        九十二年度易字第二三五號
    公  訴  人  臺灣臺中地方法院檢察署檢察官
    被      告  乙○○
右列被告因毀損等案件，經檢察官提起公訴（九十二年度偵字第九七一一號），本院
判決如左：
    主  文
乙○○損壞他人之電視機、櫃子、茶几、玻璃門、馬桶、洗臉臺及小便斗，足以生損
害於他人，處有期徒刑參月，如易科罰金，以參佰元折算壹日。
    事  實
一、乙○○因屢向甲○○催索自民國九十年間起甲○○所積欠之工程款項約新台幣（
    下同）十餘萬元均未獲置理，已心有不甘，遂於九十二年一月三十一日除夕當晚
    八時三十分許，駕駛其所有號碼為ＬＪ─九二六六號自用小貨車一部載運其先行
    自工作處所即養雞場取得之雞隻排泄物一桶，前往甲○○位於臺中縣霧峰鄉○○
    路七六０號之住處欲向甲○○再次追索前揭債款，迨至甲○○住處後，乙○○即
    入內質問獨自在家之林黃燕：「今晚過年，錢什麼時候還？」等語，惟因林黃燕
    猶向乙○○答稱：「聽說案件勝訴，但上訴到高等法院，如果結案後，甲○○就
    會把人都找來發工程款。」等情，致乙○○因認其仍無法於當日索得任何款項而
    十分不滿，遂基於毀損他人所有物品之犯意，將甲○○所有住宅客廳內之電視機
    摔落地面，並以其工作鞋踹踢客廳內之櫃子、茶几、玻璃門及浴室內之馬桶、洗
    臉臺及小便斗等物，致前開物品均遭損壞，而足以生損害於甲○○及其家人。因
    乙○○隨後復自其車上取出前揭雞隻排泄物撥灑在甲○○前揭住處一、二樓等處
    以為洩憤，經林黃燕報警，乙○○始驅車離去。
二、案經甲○○訴由臺灣臺中地方法院檢察署檢察官偵查起訴。
    理  由
一、右揭事實，業據被告乙○○於偵查及本院審理時供陳不諱，核與被害人甲○○及
    證人林黃燕所陳情節均相符，復有照片十一幀存卷足參，是足認被告上開自白，
    核與事實相符。本案事證明確，被告上開犯行，洵堪認定。
二、核被告乙○○所為，係犯刑法第三百五十四條之毀損罪。爰審酌被告犯罪之動機
    乃因被害人積欠債務許久未償，其目的僅為催索其債權，惟犯罪之時間係於除夕
    過節之日，且毀損他人平日常需使用之物，造成被害人精神及生活之困擾非淺，
    手段並非平和，犯罪時所受之刺激，遭受損壞之物品數量、價值，以及被告犯罪
    後之態度等一切情狀，量處如主文所示之刑，且諭知易科罰金之折算標準。
三、公訴意旨另以：被告因屢向甲○○催索工程款項未獲置理，遂於九十二年一月三
    十一日除夕當晚八時三十分許，駕駛其所有前揭自用小貨車一部載運雞隻排泄物
    一桶，前往甲○○上開住處欲洩憤，迨至甲○○住處後，乙○○未徵得甲○○之
    妻林黃燕之同意，即基於無故侵入他人住宅之犯意，直接闖入甲○○上開住處質
    問獨自在家之林黃燕：「今晚過年，錢什麼時候還？」等語，而擅自侵入甲○○
    上開住處等情，因認被告復涉有刑法第三百零六條第一項之無故侵入他人住宅罪
    嫌云云。公訴人認被告涉有上開罪嫌，無非係以右揭事實，業據證人林黃燕證述
    稽詳，且被告先行攜帶雞隻排泄物一桶至甲○○之住處，並隨後將之傾倒於甲○
    ○之上開住處，顯已表露其非心平氣和欲向被害人甲○○催索債務，而僅係欲前
    往甲○○之住處破壞環境以示洩憤，為其論據。惟按犯罪事實應依證據認定之，
    無證據不得推定其犯罪事實，刑事訴訟法第一百五十四條定有明文；又刑法第三
    百零六條第一項所定侵入之方法係公然為之或秘密潛入，和平抑或強行進入，固
    均非所問；然所謂「無故」，乃指無正當理由而言，所謂「正當理由」並不限於
    法律上所規定者，即在習慣上、道義上所許可者，亦不能認為無故，如探訪親友
    而誤入，募捐或推銷貨品而進入，一般應就客觀事實以認定之，如欠債不還，擅
    入他人住宅索取，即難謂無正當理由而認為無故。訊據被告堅詞否認其有何無故
    擅入甲○○前揭住處之犯行，辯稱：其進入甲○○前揭住處原欲向甲○○追索債
    務，係因林黃燕仍答稱上情而無隨即清償之意，其始氣憤不止而返回車內取出雞
    隻排泄物到處撥灑洩憤等語。經查，被告辯稱被害人甲○○業已積欠其前揭工程
    款債務許久未償，且前曾多次商談債務償還問題未果等情，既與被害人甲○○於
    本院審理時所陳情節相符，則被告乙○○與被害人甲○○間確有債權債務關係，
    堪先認定。又查，被告辯稱其進入甲○○前揭住宅時，原未同時攜帶該桶雞隻排
    泄物入內，而係先行質問林黃燕何時清償前揭債務，嗣林黃燕答稱上情顯仍有拖
    延清償責任之情，其始為損壞甲○○住處設備，並返回車上取出雞隻排泄物到處
    潑灑洩憤之行為等情，亦據證人林黃燕於偵查中陳述詳實，則堪認被告至甲○○
    上開住處，乃欲再次向甲○○追索前揭債款且期能於除夕當日即實現其債權，其
    攜帶前揭雞隻排泄物，乃為預備嗣甲○○仍同以往推諉卸責之時，始進行洩憤之
    用，允無疑義。準此，被告進入甲○○前揭住處，乃以索取其前揭工程款債權為
    目的，揆諸前揭說明，當非屬無正當理由而侵入他人之住宅，而核與刑法第三百
    零六條第一項之構成要件不相當，自難以該罪相繩，是就此部分原應為無罪之諭
    知；惟公訴意旨認此部分之犯行與前揭論罪科刑之犯罪事實，具有牽連犯之裁判
    上一罪關係，故不另為無罪之諭知，附此敘明。
據上論斷，應依刑事訴訟法第二百九十九條第一項前段，刑法第三百五十四條、第四
十一條第一項前段，罰金罰鍰提高標準條例第一條前段、第二條，判決如主文。
中      華      民      國      九十二    年      九      月     一     日
                                臺灣臺中地方法院刑事第二庭
                                        法  官  許  惠  瑜
右正本證明與原本無異
如不服本判決，應於送達後十日內向本院提出上訴狀（需附繕本），上訴於臺灣高等
法院臺中分院。
                                        書記官
中      華      民      國      九十二    年      九      月     一     日
附錄本案論罪科刑法條全文
刑法第三百五十四條
毀棄、損壞前二條以外之他人之物，或致令不堪用，足以生損害於公眾或他人者，處
二年以下有期徒刑、拘役或五百元以下罰金。


司法院資訊處製作；財團法人民間司法改革基金會備份。
